臺灣臺中地方法院刑事判決
110年度交訴字第377號
公  訴  人  臺灣臺中地方檢察署檢察官
被      告  潘政宗


上列被告因肇事逃逸罪案件，經檢察官提起公訴（110年度偵字
第30772號），被告於準備程序中就被訴之事實為有罪之陳述，
檢察官聲請改依協商程序而為判決，經本院合議庭裁定由受命法
官獨任進行協商程序，判決如下：
    主    文
潘政宗駕駛動力交通工具發生交通事故，致人傷害而逃逸，處有
期徒刑陸月，如易科罰金，以新臺幣壹仟元折算壹日。緩刑貳年
，並應於判決確定之日起參個月內，向公庫支付新臺幣陸萬元，
並得由臺灣臺中地方檢察署依規定提撥一定比率輔助相關公益團
體或地方自治團體。
    犯罪事實及理由
一、本案犯罪事實及證據，除證據部分補充被告潘政宗於本院準
    備程序時之自白（見本院卷第30頁）外，餘均引用檢察官起
    訴書之記載（如附件）。
二、本案被告已於本院準備程序中認罪，經檢察官與被告於審判
    外達成協商合意，其合意內容如判決主文所示。上開協商合
    意無刑事訴訟法第455條之4第1項所列情形之一，檢察官聲
    請改依協商程序而為判決，本院爰不經言詞辯論，於協商合
    意範圍內為協商判決。
三、應適用之法條：刑事訴訟法第455 條之2 第1 項、第455 條
    之4 第2 項、第455 條之8 、第454 條第2 項，刑法第2條
    第1項但書、修正後刑法第185條之4第1項前段、刑法第41條
    第1項前段、第74條第1項第1款、第2項第4款，判決如主文
    。
四、協商判決除有刑事訴訟法第455條之4第1項第1款於本訊問程
    序終結前，被告撤銷協商合意或檢察官撤回協商聲請者；第
    2款被告協商之意思非出於自由意志者；第4款被告所犯之罪
    非第455條之2第1項所定得以協商判決者；第6款被告有其他
    較重之裁判上一罪之犯罪事實者；第7款法院認應諭知免刑
    或免訴、不受理者情形之一，及違反同條第2項「法院應於
    協商合意範圍內為判決；法院為協商判決所科之刑，以宣告
    緩刑或二年以下有期徒刑、拘役或罰金為限」之規定者外，
    ，檢察官與被告均不得上訴。
五、如有前述可得上訴情形而不服本判決時，得自收受判決送達
    之日起20日內，向本院提出上訴書狀，並敘述具體理由，上
    訴於第二審法院。上訴書如未敘述上訴理由，應於上訴期間
    屆滿後20日內向本院補提理由書（均須按他造當事人之人數
    附繕本） 「切勿逕送上級法院」。
中　　華　　民　　國　　110 　年　　12　　月　　20　　日
                  刑事第十庭    法  官  陳玉聰
以上正本證明與原本無異。
如不服本判決應於收受送達後20日內向本院提出上訴書狀，並應
敘述具體理由；其未敘述上訴之理由者，應於上訴期間屆滿後20
日內向本院補提理由書（均須按他造當事人之人數附繕本）「切
勿逕送上級法院」。
告訴人或被害人如不服判決，應備理由具狀向檢察官請求上訴，
上訴期間之計算，以檢察官收受判決正本之日起算。
                                書記官  曾靖文
中　　華　　民　　國　　110 　年　　12　　月　　20　　日
附錄本判決論罪科刑之法條：
修正後刑法第185條之4
駕駛動力交通工具發生交通事故，致人傷害而逃逸者，處6月以
上5年以下有期徒刑；致人於死或重傷而逃逸者，處1年以上7年
以下有期徒刑。
犯前項之罪，駕駛人於發生交通事故致人死傷係無過失者，減輕
或免除其刑。
　
附件：
臺灣臺中地方檢察署檢察官起訴書 
                                    110年度偵字第30772號
　　被　　　告　潘政宗　男　58歲（民國00年00月00日生）
　　　　　　　　　　　　住南投縣○○鎮○○路00號
　　　　　　　　　　　　國民身分證統一編號：Z000000000號
上列被告因公共危險案件，業經偵查終結，認應提起公訴，茲將
犯罪事實及證據並所犯法條分敘如下：
　　　　犯罪事實
一、潘政宗無駕駛執照，於民國110年3月27日晚間8時19分許，
    駕駛車牌號碼0000-00號自用小客車，沿臺中市南區忠明南
    路由西往東方向行駛，行經該路段與五權南路交岔路口，欲
    右轉駛入高工路時，適潘建彰沿行人穿越道由西往東步行穿
    越五權南路往興大路方向行進，潘政宗應注意汽車行駛至交
    岔路口，應遵守燈光號誌，且行近行人穿越道，遇有行人穿
    越時，無論有無交通指揮人員指揮或號誌指示，均應暫停讓
    行人先行通過，而依當時天氣晴、夜間有照明、柏油路面乾
    燥無缺陷、無障礙物且視距良好、行車管制號誌正常等情形
    ，並無不能注意之情事，竟疏未注意，貿然右轉，不慎撞及
    潘建彰，致潘建彰受有左側肘部及左側小腿擦挫傷等傷害（
    過失傷害部分，未據告訴）。詎潘政宗明知其駕駛上開汽車
    肇事致潘建彰受傷，應留置現場通報救護並施以緊急救助以
    減少死傷情況發生，見潘建彰因上開事故受傷，且表示欲報
    警處理，竟基於肇事逃逸之犯意，旋即駕駛上開自用小客車
    逃離現場。嗣經警方據報到現場處理，循線查獲上情。
二、案經臺中市政府警察局第三分局報告偵辦。
　　　　證據並所犯法條
一、證據清單及待證事實：
編號 證據名稱 待證事實 1 被告潘政宗於偵查中之自白 被告坦承於上開時日駕駛上開自用小客車，行經案發地點時與被害人潘建彰發生碰撞，且未報警或通知救護車到場處理，即自行離去之事實。 2 被害人潘建彰於偵查中之指述 證明被告於上開時、地駕駛上開自用小客車，與其發生碰撞後，明知致其受傷仍逃逸之事實。 3 臺中市政府警察局道路交通事故初步分析研判表、交通事故現場圖、道路交通事故調查報告表（一）、（二）、臺中市政府警察局交通事故談話紀錄表、臺中市政府警察局交通事故補充資料表、臺中市政府警察局交通事故肇事人自首情形紀錄表、車牌號碼0000-00號普通自用小客車車輛查詢清單報表、被告之證號查詢汽車駕駛人表各1份、現場及車輛照片19張、監視器錄影畫面翻拍照片10張及本署勘驗筆錄1份 證明被告無駕駛執照，於上開時、地駕駛上開自用小客車，未暫停讓被害人潘建彰先行通過，因而與被害人潘建彰發生碰撞，且未待警方及救護人員到場，即自行離去等事實。 4 仁愛醫療財團法人大里仁愛醫院診斷證明書（乙種）1紙 證明被害人潘建彰受有上開傷勢之事實。 5 臺中市南區調解委員會調解書1份 證明被告與被害人潘建彰已達成和解，且該和解書經臺灣臺中地方法院110年度核字第7991號核定之事實。 
二、按行為後法律有變更者，適用行為時之法律。但行為後之法
    律有利於行為人者，適用最有利於行為人之法律，刑法第2
    條第1項定有明文。本案被告行為後，刑法第185條之4業於1
    10年5月28日修正公布，並自同年5月30日生效施行。修正前
    刑法第185條之4原規定「駕駛動力交通工具肇事，致人傷害
    而逃逸者，處1年以上7年以下有期徒刑。」；修正後該條規
    定「駕駛動力交通工具發生交通事故，致人傷害而逃逸者，
    處6月以上5年以下有期徒刑；致人於死或重傷而逃逸者，處
    1年以上7年以下有期徒刑。犯前項之罪，駕駛人於發生交通
    事故致人死傷係無過失者，減輕或免除其刑。」新法除將原
    條文之「肇事」規定修正為「發生交通事故」，並就致死、
    致重傷、致傷及行為人對於發生交通事故有無過失區分情狀
    ，而為不同刑度之規定，本案被告潘政宗係因過失致被害人
    潘建彰受傷，經比較新舊法結果，以行為後之規定對被告較
    有利，從而應依刑法第2條第1項但書之規定，適用修正後之
    刑法第185條之4規定論處。另刑法第185條之4駕駛動力交通
    工具肇事致人死傷而逃逸罪，其立法意旨係對一般動力交通
    工具駕駛人肇事致人死傷而逃逸之處罰，旨在懲罰肇事逃逸
    ，自無道路交通管理處罰條例第86條第1項之適用（最高法
    院92年度台非字第60號判決意旨參照），是本案被告雖無駕
    駛執照駕車肇事致人受傷而逃逸，仍無適用道路交通管理處
    罰條例第86條第1項規定加重其刑之餘地，附此敘明。
三、核被告潘政宗所為，係犯修正後刑法第185條之4第1項前段
    肇事逃逸罪嫌。
四、依刑事訴訟法第251條第1項提起公訴。
　　此　致
臺灣臺中地方法院
中　　華　　民　　國　 110　　年　　10　　月　　30　　日
　　　　　　　　　　　　　　　主任檢察官  洪淑姿
                              檢　察　官　謝孟芳
本件正本證明與原本無異
中　　華　　民　　國　 110　　年　　11　　月　　11　　日
                              書記官  楊蕥綸
附錄本案所犯法條全文　　
修正後中華民國刑法第185條之4
駕駛動力交通工具發生交通事故，致人傷害而逃逸者，處 6 月
以上 5 年以下有期徒刑；致人於死或重傷而逃逸者，處 1 年以
上 7 年以下有期徒刑。
犯前項之罪，駕駛人於發生交通事故致人死傷係無過失者，減輕
或免除其刑。